【裁判字號】    89,交訴,51
【裁判日期】    900524
【裁判案由】    過失致死
【裁判全文】
臺灣苗栗地方法院刑事判決                          八十九年度交訴字第五一號
    公  訴  人  臺灣苗栗地方法院檢察署檢察官
    被      告  乙○○
右列被告因過失致死案件，經檢察官提起公訴（八十九年度偵字第二四三六號），本
院判決如左：
    主  文
乙○○因過失致人於死，處有期徒刑肆月，如易科罰金，以佰元折算壹日。緩刑貳
年。
    事  實
一、乙○○於民國八十九年四月一日中午十二時五十分許，駕駛車牌號碼ＬＵ–六三
    一一號自用小客車，沿苗栗縣公館鄉○○路由西向東往台六線方向行駛，行經福
    愛路與館孝路交岔路口處，本應注意行車速度應依當地標誌時速四十公里之規定
    ，且在無號誌交岔路口應減速慢行，作隨時停車之準備，並注意車前狀況，隨時
    採取必要之安全措施，而依當時天候陰，有日間自然光線，路面乾燥，無障礙物
    ，亦無缺陷，視距良好，並無不能注意之情事，竟疏未注意，貿然以時速五十至
    六十公里之速度超速行駛，適林愛華騎乘ＢＸＸ─五七六號重型機車沿館孝路由
    北往南方向行駛，既無機車駕駛執照且疏未注意行經無號誌交岔路口左方車應先
    讓右方車先行，亦疏未注意車前狀況並隨時採取必要之安全措施，貿然行駛至上
    開路段，迨乙○○發現林愛華來車已閃避不及，致所駕小客車左前車頭撞擊林愛
    華所騎機車右側，而使林愛華所騎機車向左倒地往東滑行過交岔路口停於福愛路
    西向東車道邊線旁，並使林愛華彈落至路旁田裏，受有右脛骨、腓骨開放性骨折
    及頭部外傷等傷害，經送醫急救，延至同年四月十九日十七時許不治死亡。乙○
    ○於肇事後，立即將林愛華送醫急救並承認肇事，自首而接受裁判。
二、案經苗栗縣警察局苗栗分局報請台灣苗栗地方法院檢察署檢察官相驗後自動檢舉
    偵查起訴。
    理  由
一、訊據被告乙○○固坦承右揭時地駕車肇事之事實，惟矢口否認有何過失犯行，辯
    稱：車禍現場無煞車痕，當時其車速約時速三十公里，並未超速，且過肇事路口
    一半後，始發現被害人，其無法防範，係被害人所騎機車車頭側撞其所駕汽車致
    發生車禍云云。經查：
  (一)被害人林愛華確因本件車禍致受有右脛骨、腓骨開放性骨折及頭部外傷等傷害，
    經送醫急救不治死亡等情，經臺灣苗栗地方法院檢察署檢察官督同法醫師相驗屬
    實，製有勘驗筆錄、相驗屍體證明書、驗斷書及被害人相驗照片五幀附卷可憑，
    並有前揭診斷證明書一紙及被害人之病歷影本一份存卷足參。
  (二)次查被告於八十九年四月一日中午十二時五十分許，駕駛ＬＵ–六三一一號自用
    小客車沿苗栗縣公館鄉○○路由西向東往台六線方向行駛，行經福愛路與館孝路
    口時，適被害人林愛華騎乘ＢＸＸ–五七六號重型機車沿館孝路由北往南方向行
    駛，業據被告於警訊、偵查及本院審理時供承在卷。而肇事後被害人之倒地位置
    係在距福愛路西向東車道右側白色實線起點五‧七公尺之路旁田地裏，被告所駕
    駛之ＬＵ–六三一一號自用小客車係過交岔路口停於福愛路西向東車道上，被害
    人機車則倒於被告所駕駛之自用小客車前七‧五公尺處，在被告車輛左前車頭與
    被害人機車車尾間留有長七‧一公尺之機車刮地痕，有道路交通事故調查報告表
    一件及現場照片二幀附卷可稽（見相驗卷第四頁、第十一頁），被害人既係沿館
    孝路由北往南直行，顯見被告駕駛自用小客車碰撞被害人之地點，係在福愛路與
    館孝路交岔路口西向東中心點偏右處，否則被害人機車及被告汽車當不會停止於
    過交岔路口之福愛路西向東車道右側邊線附近，再參照被告所駕駛之自用小客車
    後方並無煞車痕存在，足徵被告駕駛自用小客車在碰撞被害人機車前，並未立即
    煞車，殊無疑義，再徵諸被告於警訊時已坦承其當時車速為時速五十至六十公里
    ，不但已逾當地速限時速四十公里之規定（見卷附之道路交通事故調查報表所載
    ），且被告於行經交岔路口時並無減速慢行之行為至明。
  (三)又車禍發生後，被告所駕駛汽車之受損部位，係前保險桿左側以下（含左前霧燈
    ）及左大燈右側上方之引擎蓋有碰撞凹陷痕跡，車身其餘部分並無撞擊痕跡，反
    觀被害人機車之右側車廂外殼損害嚴重，右側踏板前方之外殼亦有破裂，左側車
    身於方向燈、踏板處、後車身等處則有明顯刮地痕，車頭前側及前車輪則完好無
    撞擊痕跡，此經臺灣苗栗地方法院檢察署檢察官履勘ＬＵ–六三一一號汽車及Ｂ
    ＸＸ–五七六號機車屬實，製有勘驗筆錄及車損照片十三幀在卷可按（見相驗卷
    第十五頁），並有被告於本院審理時提出之車損照片三十六幀附於審判卷內可憑
    ，佐以被害人受有右脛骨、腓骨開放性骨折，其腿部之傷害均在右小腿，此有財
    團法人長庚紀念醫院出具之診斷證明書一紙（相驗卷第十頁）及驗斷書一件（相
    驗卷第二一頁至二五頁）附卷可稽，益證車禍之發生係因被告所駕駛汽車之左前
    車頭碰撞被害人機車之右側及被害人之右小腿，造成被害人受傷及所騎機車右側
    車身有二處碰撞痕跡，被告左前車頭因而凹陷，而非被害人所騎機車車頭撞擊被
    告所駕汽車，是被告辯稱被害人所騎機車車頭撞擊其所駕汽車而發生車禍云云，
    與事實並不相符，顯不足採信。
  (四)再被告對於當時車速，於警訊筆錄中稱：「約略五、六十公里。」（見相驗卷第
    五頁反面），此後於偵訊中，並未提及此部分，但於本院審理中復辯稱：「當時
    我不知道車速是多少，：：：，當時是警員問我，我才說是五、六十公里」、「
    我不知道當時時速，車速是大概寫的」、「車速約三十公里」（見本院八十九年
    九月十九日、九十年三月二十二日訊問筆錄及同年五月十日審判筆錄），倘如被
    告所言其如不知車速多快，事後又豈知時速為三十公里。此外，被告於偵查中對
    於車速並無爭執，於公訴人以其超速行駛致被害人死亡為由起訴後，被告始辯稱
    其車速約為時速三十公里，益見被告於審理時翻異其詞顯為卸責，不足採信。
  (五)參以被告自承其至該福愛路、館孝路口交岔路口處，猶以時速五十至六十公里之
    速度行駛（如前所述），致與被害人所騎機車發生碰撞，使被害人機車倒於過該
    交岔路口西向東車道距其汽車前約七‧五公尺處，倘被告能依當地速限時四十公
    里行駛，且於行駛至該交岔路口前亦能依規定減速慢行，則被告於發現被害人機
    車由北往南行經該交岔路口發生車禍碰撞時是否仍與本案相同無法閃避而致肇事
    ，即未可知；且以被告當時係以時速五十公里以上之車速行駛，依汽車行駛距離
    及反應距離一覽表所示，其每分鐘行駛距離約八百三十公尺以上，與當地速限四
    十公里相較，其每分鐘之行車差距即有一百六十四公尺以上，再加上至該交岔路
    口倘能減速慢行，其於被害人行經該交岔路口前，其距離該交岔路口應尚有極大
    之路程，被告當不致無法閃避而撞及被害人受傷致死。
  (六)至被告辯稱車禍現場無煞車痕，可見其未超速云云，查煞車痕跡，固為判斷車行
    速度之參考因素，然煞車痕跡之有無，並非判斷車行速度之唯一因素，尚須考量
    當時天候、道路、車輛車種、性能與機件、撞擊被害人所生阻力、被告當時相關
    反應情形與事故後相關環境之維護等情，不得僅憑無煞車痕跡即遽認被告車速未
    過快，況被告行經交岔路口未減速慢行一事，業經本院認定，如前所述，尚難僅
    據無煞車痕跡乙節，逕為有利被告之認定，是被告上開所辯，亦無足採。
二、按汽車行駛時，其行車速度應依標誌規定，且汽車行經無號誌交岔路口時，應減
    速慢行，作隨時停車之準備，駕駛人並應注意車前狀況，隨時採取必要之安全措
    施，道路交通安全規則第九十三條第一項第四款、第九十四條第三項分別定有明
    文。被告乙○○係自用小客車駕駛人，領有駕駛執照，對上開交通安全規則理當
    知之甚稔，並應注意及之，且依卷附道路交通事故調查報告表所載當時情形，肇
    事地點之視距良好，路面無缺陷亦無障礙物，復經被告供明在卷，則肇事當時，
    被告並無不能注意之情事，其能注意竟疏未注意，貿然以時速五十至六十公里之
    速度超速行經無號誌交岔路口，未減速慢行作隨時停車之準備，致閃避不及碰撞
    被害人之機車，造成被害人傷重致死，自應負過失責任。又本件經送臺灣省竹苗
    區車輛行車事故鑑定委員會鑑定結果認為：被告乙○○駕駛自小客車行經無號誌
    交岔路口超速，未注意車前狀況為肇事次因，有該會八十九年十一月一日竹鑑字
    第八九○九八五號鑑定意見書在卷可參，而臺灣省車輛行車事故覆議鑑定委員會
    九十年二月五日府覆議字第九○○○一八號函示同意原鑑定意見，惟修詞為：「
    乙○○駕駛自小客車，行經無號誌交岔路口，未減速反超速行駛，且未注意車前
    狀況，為肇事次因」等語，益證被告有上開過失行為，至為明確。雖被害人疏未
    注意車前狀況及行經無號誌交岔路口左方車應讓右方車先行而貿然行駛，亦與有
    過失，但被告仍難辭過失之責。又被害人係因上開車禍致死，已如前述，是被告
    之過失行為與被害人之死亡間有相當因果關係。本件事證明證，被告過失犯行堪
    予認定，應予依法論科。
三、核被告乙○○所為，係犯刑法第二百七十六條第一項之過失致死罪。其於肇事後
    隨即將被害人送醫，並於犯罪未發覺前即赴現場處理車禍之警員甲○○自首且留
    在現場等候處理，此經證人甲○○結證屬實（見本院九十年三月二十二日筆錄）
    ，足見其有接受裁判之意，符合自首之規定，應依刑法第六十二條前段之規定減
    輕其刑。爰審酌被告因一時失慎致犯本罪，其過失之程度，所生危害係侵害生命
    法益，惟被害人亦有過失，被告於肇事後復留在現場等候處理，事後除強制汽車
    責任保險之保險金外尚欲賠償被害人家屬新台幣（下同）三十萬元，計一百五十
    萬元，惜因被害人家屬要求賠償三百三十萬元，致未達成民事和解等一切情狀，
    量處如主文所示之刑，以示懲儆，並諭知易科罰金之折算標準。末查被告前未曾
    受有期徒刑以上刑之宣告，有臺灣高等法院被告全國前案紀錄表一件存卷可考，
    被告因過失致犯本罪，其經此教訓，當知謹慎而無再犯之虞，本院認所宣告之刑
    ，以暫不執行為宜，緩併宣告緩刑二年，以勵自新。
據上論斷，應依刑事訴訟法第二百九十九條第一項前段，刑法第二百七十六條第一項
、第六十二條前段、第四十一條第一項前段、第七十四條第一款，罰金罰鍰提高標準
條例第一條前段、第二條，判決如主文。
本案經檢察官黃智勇到庭執行職務。
中    華    民    國    九十      年      五      月       二十四       日
                                      臺灣苗栗地方法院刑事第二庭
                                          法  官  陳  慧  萍
右正本證明與原本無異。
如不服本判決，應於送達後十日內向本院提出上訴狀(須附繕本)，上訴於台灣高等法
院台中分院。
                                          書記官  陳  建  分
中    華    民    國    九十      年      五      月       二十四       日
附錄論罪科刑法條
刑法第二百七十六條第一項
    因過失致人於死者，處二年以下有期徒刑、拘役或二千元以下罰金。


司法院資訊處製作；財團法人民間司法改革基金會備份。
